臺灣高等法院刑事判決               100年度上易字第1630號
上  訴  人
即  被  告  陳俊全
上列上訴人即被告因違反毒品危害防制條例案件，不服臺灣板橋
地方法院100 年度易字第1802號，中華民國100 年6 月22日第一
審判決（起訴案號：臺灣板橋地方法院檢察署100 年度毒偵字第
1533號），提起上訴，本院判決如下：
    主  文
上訴駁回。
    理  由
一、按不服地方法院之第一審判決而上訴者，應向管轄第二審之
    高等法院為之。上訴書狀應敘述具體理由，上訴書狀未敘述
    上訴理由者，應於上訴期間屆滿後20日內補提理由書於原審
    法院，逾期未補提者，原審法院應定期間先命補正；第二審
    法院認為上訴書狀未敘述理由或上訴有第362 條前段之情形
    者，應以判決駁回之，但其情形可以補正而未經原審法院命
    其補正者，審判長應定期間先命補正，刑事訴訟法第361 條
    、第367 條，分別定有明文。所謂上訴書狀應敘述具體理由
    ，必係依據卷內既有訴訟資料或提出新事證，指摘或表明第
    一審判決有何採證認事、用法或量刑等足以影響判決本旨之
    不當或違法，而構成應予撤銷之具體事由，始克當之（例如
    ：依憑證據法則具體指出所採證據何以不具證據能力，或依
    憑卷證資料，明確指出所為證據證明力之判斷如何違背經驗
    、論理法則）；倘僅泛言原判決認定事實錯誤、違背法令、
    量刑失之過重或輕縱，而未依上揭意旨指出具體事由，或形
    式上雖已指出具體事由，然該事由縱使屬實，亦不足以認為
    原判決有何不當或違法者（例如：對不具有調查必要性之證
    據，法院未依聲請調查亦未說明理由，或援用證據不當，但
    除去該證據仍應為同一事實之認定），皆難謂係具體理由，
    俾與第二審上訴制度旨在請求第二審法院撤銷、變更第一審
    不當或違法之判決，以實現個案救濟之立法目的相契合，並
    節制濫行上訴（最高法院97年度臺上字第892 號判決參照）
    。是以上訴人之上訴書狀或補提之上訴理由書，雖有敘述上
    訴理由，惟並未具體敘述第一審判決有上述違法、不當情形
    ，即與未敘述具體理由無異，其所為上訴，即不符合上訴之
    法定要件。
二、經查，本件原審適用簡式審判程序，並以上訴人即被告陳俊
    全（簡稱被告）於原審準備程序及審理時之自白（見原審卷
    第31頁、第33頁）、台灣檢驗科技股份有限公司民國100 年
    1 月18日濫用藥物檢驗報告（見偵查卷第6 頁）、臺北縣政
    府（已改制為新北市政府）警察局中和第二分局偵辦毒品案
    尿液編號及姓名對照表（見偵查卷第7 頁）等為據，認定被
    告基於施用第二級毒品甲基安非他命之犯意，於99年12月18
    日下午3 、4 時許，在其位於新北市○○區○○街53號1 樓
    之住處內，將第二級毒品甲基安非他命置於玻璃球內用火燒
    烤吸聞所生煙霧之方式，施用第二級毒品甲基安非他命1 次
    ，確有施用第二級毒品甲基安非他命之犯行。另說明毒品危
    害防制條例於92年7 月9 日修正公佈，自93年1 月9 日施行
    ，其中第20條、第23條將施用毒品之刑事處遇程式，區分為
    「初犯」及「5 年內再犯」、「5 年後再犯」，依其立法理
    由之說明：「初犯」，經觀察、勒戒或強制戒治後，應為不
    起訴處分或不付審理之裁定；經觀察、勒戒或強制戒治執行
    完畢釋放後，「5 年內再犯」者，因其再犯率甚高，原實施
    之觀察、勒戒及強制戒治既已無法收其實效，爰依法追訴或
    裁定交付審理；至於經觀察、勒戒或強制戒治執行完畢釋放
    後，「5 年後再犯」者，前所實施之觀察、勒戒或強制戒治
    已足以遮斷其施用毒品之毒癮，為期自新及協助其斷除毒癮
    ，仍適用「初犯」規定，先經觀察、勒戒或強制戒治之程式
    ；從而，依修正後之規定，僅限於「初犯」及「5 年後再犯
    」二種情形，始應先經觀察、勒戒或強制戒治程式，倘被告
    於5 年內已再犯，經依法追訴處罰，縱其第三次（或第三次
    以上）再度施用毒品之時間，在初犯經觀察、勒戒或強制戒
    治執行完畢釋放5 年以後，已不合於「5 年後再犯」之規定
    ，且因已於「5 年內再犯」，顯見其再犯率甚高，原實施觀
    察、勒戒或強制戒治，已無法收其實效，即應依該條例第10
    條處罰，最高法院97年度第5 次刑庭會議決議意旨可資參照
    。本件被告前曾於(1)88年間，因施用毒品案件，經原審法院
    以88年度毒聲字第3107號裁定送觀察、勒戒，嗣因無繼續施
    用毒品之傾向，於88年6 月3 日釋放出所，並經臺灣板橋地
    方法院檢察署檢察官以88年度偵字第12590 號為不起訴處分
    ；(2)又因施用毒品案件，經原審法院以88年度毒聲字第5959
    號裁定送觀察、勒戒後，認有繼續施用毒品傾向，再經同法
    院以88年度毒聲字第6405號裁定令入戒治處所施以強制戒治
    1 年，並經臺灣板橋地方法院檢察署檢察官以88年度毒偵字
    第1243號提起公訴，其強制戒治部分，復經原審法院以89年
    度毒聲字第3979號裁定停止戒治，所餘戒治期間付保護管束
    ，於89年7 月26日停止戒治出所，於89年10月10日因保護管
    束期滿未經撤銷，視為強制戒治執行完畢，起訴部分則經原
    審法院以88年度板簡字第1544號判處有期徒刑5 月，於89年
    10月5 日易科罰金執行完畢；(3)於91年間，因贓物案件，經
    原審法院以91年度板簡字第699 號判處有期徒刑4 月確定；
    (4)因妨害自由、偽造文書案件，經原審法院以92年度易字第
    48號分別判處有期徒刑3 月、3 月，並定應執行刑為有期徒
    刑4 月確定；(5)於92年間，因施用毒品案件，經原審法院以
    92年度毒聲字第235 號裁定令入戒治處所施以強制戒治，嗣
    於93年1 月9 日戒治期滿，起訴部分則經同法院以92年度易
    字第989 號判處有期徒刑7 月確定；(6)因違反槍砲彈藥刀械
    管制條例案件，經原審法院以92年度訴字第1377號判處有期
    徒刑1 年3 月，經其上訴後，本院以92年度上訴字第2649號
    駁回上訴確定；(7)因妨害自由案件，經原審法院以92年度訴
    字第1973號判處有期徒刑1 年確定；上開(4)、(5)、(6)、(7)罪
    ，經原審法院以93年度聲字第1362號裁定定應執行刑為有期
    徒刑3 年確定，並與上開(3)所示之罪接續執行後，其於95年
    9 月29日假釋出監，所餘刑期付保護管束，迄96年3 月14日
    因保護管束期滿未經撤銷假釋，未執行之刑以已執行完畢論
    等情，有本院被告前案紀錄表附卷可參，是被告本次再犯施
    用毒品犯行，依上揭說明，顯非5 年後再犯，即無再行觀察
    、勒戒或強制戒治之必要，揆諸前揭說明，仍應依法論科。
    又說明甲基安非他命係毒品危害防制條例第2 條第2項第2款
    所稱之第二級毒品，被告所為，係犯同條例第10 條第2項之
    施用第二級毒品罪，其施用第二級毒品前後，持有第二級毒
    品之低度行為，為施用之高度行為所吸收，不另論罪。又依
    本院被告前案紀錄表，說明被告既有如前揭所述之犯罪科刑
    及執行情形，其於有期徒刑執行完畢後，5 年以內再故意犯
    本罪，應依刑法第47條第1 項規定論以累犯，並加重其刑。
    復審酌被告有如前揭所述之施用毒品前科紀錄，經觀察勒戒
    、強制戒治執行完畢，並經判刑執行完畢，仍無法戒絕毒癮
    ，再次漠視法令禁制而犯本罪，惟其施用毒品所生危害，實
    以自戕身心健康為主，對於他人生命、身體、財產等法益，
    尚無明顯而重大之實害，兼衡其犯罪後坦承犯行之態度等一
    切情狀，量處有期徒刑4 月，並諭知易科罰金之折算標準等
    情，均已詳敘其所憑證據、認定理由及量刑依據，從形式上
    觀察並無任何採證認事、用法或量刑之不當或違法。被告收
    受判決後提起本件第二審上訴，其上訴理由僅謂被告在案發
    後已於原審審理時坦承不諱，原審判處有期徒刑4 月，量刑
    過重云云。惟按量刑係法院就繫屬個案犯罪之整體評價，為
    事實審法院得依職權自由裁量之事項，量刑判斷當否之準據
    ，應就判決之整體觀察為綜合考量，苟已斟酌刑法第57條各
    款所列情狀，而未逾越法定刑度，如無偏執一端，致有明顯
    失出失入之恣意為之情形，上級審法院即不得單就量刑部分
    遽指為不當或違法。查原判決就如何量定被告宣告刑之理由
    ，業已審酌刑法第57條各款情形，量處有期徒刑4 月，並未
    逾越職權，亦未違反比例原則，亦無其他失出或失入之違法
    或失當之處。核被告之上訴意旨，要係徒憑己意，任意指摘
    原審量刑過重，顯非依據卷內既有訴訟資料或提出新事證，
    指摘或表明第一審判決有何採證認事、用法或量刑等足以影
    響判決本旨之不當或違法，而構成應予撤銷之具體事由。揆
    諸上開規定及說明，本件上訴顯無具體理由而不合法定程式
    ，應予駁回，並不經言詞辯論為之。
三、據上論斷，應依刑事訴訟法第367 條前段、第372 條，判決
    如主文。
中    華    民    國    100    年    7    月    26    日
                  刑事第十九庭  審判長法  官  鄧振球
                                      法  官  張江澤
                                      法  官  潘翠雪
以上正本證明與原本無異。
不得上訴。
                                      書記官  朱家賢
中    華    民    國    100    年    7    月    26    日
附錄：本案論罪科刑法條全文
毒品危害防制條例第10條
施用第一級毒品者，處 6 月以上 5 年以下有期徒刑。
施用第二級毒品者，處 3 年以下有期徒刑。